【裁判字號】    92,交上易,182
【裁判日期】    920618
【裁判案由】    過失傷害
【裁判全文】
臺灣高等法院刑事判決                          九十二年度交上易字第一八二號
    上  訴  人
    即  被  告  乙○○
                          （
右上訴人因過失傷害案件，不服臺灣板橋地方法院九十二年度交易字第一七號，中華
民國九十二年二月二十七日第一審判決（起訴案號：臺灣板橋地方法院檢察署九十一
年度偵字第一三三七０號），提起上訴，本院判決如左：
    主  文
原判決撤銷。
乙○○因過失傷害人，處拘役肆拾捌日，如易科罰金，以參佰元折算壹日。
    事  實
一、乙○○（起訴書及原審判決均誤載為劉鍚祺），於民國九十一年一月十二日二十
    三時二十分許，駕駛車號：Ｔ六─七五三０號自用小客車，由桃園縣往臺北縣板
    橋市方向沿板橋市○○○路左轉後再行左轉至林園街方向行駛，行經板橋市○○
    街一號前，明知汽車行駛時，駕駛人應注意車前狀況，並隨時採取必要之安全措
    施，而依當時天候及道路狀況等因素又無不能注意之情事，竟疏未注意前方狀況
    ，適有甲○○、曾鈴瑋二人結伴欲穿越該未設有行人穿越道亦非禁止穿越之林園
    街路段，至對面便利商店購物，亦疏未注意右方有無來車，即逕行穿越該段道路
    ，乙○○駕駛前開自用小客車見狀閃避不及，遂不慎撞及正穿越馬路之行人甲○
    ○、曾鈴瑋二人，致甲○○倒地後受有左膝及右踝部挫傷紅腫（直徑約七至八公
    分）、右手挫傷紅腫（直徑約五公分）及頸部挫傷併疑似第二、第三頸椎脫位之
    傷害，曾鈴瑋則受有手部及臀部受傷之傷害（曾鈴瑋部分未據告訴）。
二、案經甲○○訴由臺北縣政府警察局板橋分局報請臺灣板橋地方法院檢察署檢察官
    偵查起訴。
    理  由
一、訊據上訴人即被告乙○○對於其在上述時、地駕車與告訴人甲○○發生車禍一節
    ，固坦承不諱，惟矢口否認有何過失情事，辯稱：伊並未駕車撞到告訴人，當時
    係告訴人欲閃避另一台車輛，方跳過來撞到伊車，告訴人與伊車發生碰撞時，伊
    車已呈靜止狀態，伊就本件車禍之發生並無過失云云。惟查：右揭犯罪事實，迭
    據告訴人甲○○於警訊、檢察官偵查中及歷次審理時均指訴綦詳，核與證人曾鈴
    瑋於警訊、檢察官偵查中及原審調查時證述情節相符，並有板新醫院診斷證明書
    影本一紙、道路交通事故調查報告表二份、道路交通事故補充資料表一紙、道路
    交通事故肇因研判表一份、交通事故談話紀錄表一紙及事發後所拍攝之車禍發生
    地點現場照片八幀附卷可稽。觀諸證人曾鈴瑋於原審調查時證稱：「九十一年一
    月十二日晚上十一點多，我們是在超商對面，我們打算要去超商，我們走道路中
    間時就被被告的車子撞到了，那條路是單行道，事發地點的背後是路邊停車格，
    所以並沒有其他車輛經過，當時被告有開車燈，是一般車速，我與告訴人併排走
    ，我是先被撞到，我是在右邊，因為我沒跌倒地上，所以我的傷勢比較輕，被告
    是撞到我們之後才停下車子，當時被告並沒有下車查看我們的傷勢，是我們請他
    下車他才下車，他有留下電話號碼給我們，當時並沒有下雨，路面也很平坦，是
    柏油路面，事發地點有路燈但沒有交通號誌」等語（見原審九十二年一月二十日
    訊問筆錄），堪認告訴人前開指訴尚非子虛；且證人曾鈴瑋雖因本件車禍而受有
    輕傷，然並未向被告提出刑事過失傷害罪之告訴，衡情其與本件車禍現已無利害
    關係，應無設詞誣攀之虞，是證人曾鈴瑋前開證詞應堪採信。次查本件車禍發生
    後，被告與告訴人及證人曾鈴瑋並簽有民事賠償協議書一紙，其內容被告已自承
    本件車禍之發生係因被告未注意斯時跨越馬路之告訴人及證人曾鈴瑋，導致衝撞
    告訴人及證人曾鈴瑋所致，有該民事賠償協議書影本一紙在卷足憑（見偵查卷第
    二十頁），益徵本件車禍之發生係因被告駕車未注意前方穿越馬路之行人，不慎
    撞及以致，而非告訴人自行因閃避他車而主動撞上被告所駕駛之前開車輛，是被
    告前開所辯係因告訴人為閃避另一台車輛，方跳過來主動撞上伊所駕駛之車輛，
    伊車當時係靜止狀態云云，顯係事後臨訟卸責之詞，不足採信。
二、按汽車行駛時，駕駛人應注意車前狀況，並隨時採取必要之安全措施；又行人在
    未設有行人穿越道亦非禁止穿越之路段穿越道路時，應注意左右無來車，始可小
    心迅速穿越，道路交通安全規則第九十四條第三項及第一百三十四條第五款分別
    定有明文。本件被告駕車行至肇事地點，疏未注意車前狀況並隨時採取必要之安
    全措施，而依當時天候及道路狀況均無不能注意之情事，竟疏未注意前方狀況，
    致不慎駕車撞及斯時正穿越道路之告訴人，以致肇事，造成告訴人受有前開傷害
    ，其行為顯有過失。而告訴人縱因穿越道路時未注意左右有無來車仍逕行穿越，
    與有過失，然仍不能解免於被告就本件車禍發生之過失罪責。且被告之過失行為
    與告訴人所受之前揭傷害間，復有相當因果關係。本件事證已臻明確，被告過失
    傷害犯行洵堪認定。
三、核被告乙○○所為，係犯刑法第二百八十四條第一項前段之過失傷害罪。原審予
    以論罪科刑，固非無見。惟查：被告行為後，已與告訴人在警察局即成立和解，
    立有和解書在卷可稽，並已依約定支付賠償款項之事實，且為告訴人所不否認。
    原審量刑理由，以被告未與告訴人和解之情節云云，審酌其犯罪後態度，即與事
    實未符。被告上訴指摘原判決量刑不當，非無理由。應由本院將原判決撤銷並自
    為判決。爰審酌被告並無不良前科、本件犯罪所造成告訴人之損害、犯罪後並無
    悔悟之態度、但本案係過失犯罪，惡性尚非重大，且行為後已經與告訴人和解，
    並依約支付賠償款項等一切情狀，量處如主文第二項所示之刑，並依法諭知易科
    罰金之折算標準。
據上論斷，應依刑事訴訟法第三百六十九條第一項前段、第三百六十四條、第二百九
十九條第一項前段，刑法第二百八十四條第一項前段、第四十一條第一項前段，罰金
罰鍰提高標準條例第一條前段、第二條，判決如主文。
本案經檢察官施慶堂到庭執行職務。
中      華      民      國    九十二    年      六      月    十八      日
                              臺灣高等法院交通法庭
                                  審判長法  官  溫  耀  源
                                        法  官  吳      燦
                                        法  官  何  菁  莪
右正本證明與原本無異。
不得上訴。
                                        書記官  陳  菊  珍
中      華      民      國    九十二    年      六      月     十九     日
附錄本案論罪科刑法條
刑法第二百八十四條第一項前段
因過失傷害人者，處六月以下有期徒刑、拘役或五百元以下罰金。


司法院資訊處製作；財團法人民間司法改革基金會備份。
